臺灣高等法院刑事判決　　　　　　　　 94年度上訴字第960號
上　訴　人　台灣桃園地方法院檢察署檢察官
被　　　告　甲○○
選任辯護人　邱鎮北律師
上列上訴人因被告違反毒品危害防制條例案件，不服臺灣桃園地
方法院93年度訴字第1701號，中華民國94年1月19日第一審判決
（起訴案號：臺灣桃園地方法院檢察署93年度偵字第13320號）
，提起上訴，本院判決如下：
    主  文
原判決撤銷。
甲○○轉讓第三級毒品，處有期徒刑壹年。扣案附表編號１塑膠
瓶內之第三級毒品Ｋ他命（含塑膠瓶毛重壹點伍柒肆公克）及現
金新台幣捌佰元均沒收。
    事  實
一、甲○○於民國９３年８月２０日凌晨與不詳姓名之友人相約
    至桃園縣桃園市○○路１９９號「獅子王舞廳」跳舞，並擬
    購買第三級毒品愷他命（以下簡稱Ｋ他命）助興。其等至該
    舞廳後，即集資由甲○○向該處一名不詳姓名之男子以每瓶
    新台幣（下同）８百元之代價購買Ｋ他命９瓶。嗣於同日１
    時２０分許，甲○○在前開舞廳電話間內遇見陳妙雪向其查
    詢何處可購得毒品Ｋ他命，甲○○遂起搭訕之意，表示願請
    陳妙雪施用，乘機詢問陳妙雪之姓名，陳妙雪告知叫「小雪
    」，惟以不相熟且有錢足資購買毒品予以婉拒，甲○○進而
    基於轉讓Ｋ他命之犯意，告以其有Ｋ他命１瓶８百元，並交
    付其先前購入９瓶Ｋ他命中之１瓶（即附表編號１，含塑膠
    瓶１個，毛重１．５７４公克，行政院衛生署管制藥品管理
    局─以下簡稱「藥管局」，檢體編號２２８８）予陳妙雪，
    陳妙雪則交付１張１千元紙鈔予甲○○，甲○○另找還２百
    元。於甲○○轉讓上開毒品Ｋ他命予陳妙雪時，適為在該處
    執行肅毒勤務之桃園縣政府警察局桃園分局偵查員賴惠中發
    現，乃通知同在該舞廳內執行肅毒勤務之同事林錦昌前來查
    察，陳妙雪見狀乃速將所取得之前述Ｋ他命１瓶丟擲在地，
    惟仍為林錦昌發現拾起，而賴惠中則自甲○○身上起出其餘
    毒品Ｋ他命８瓶（附表編號２至４）及包含其轉讓毒品Ｋ他
    命予陳妙雪所得８百元在內之現金７千８百元。
二、案經桃園縣政府警察局桃園分局報請臺灣桃園地方法院檢察
    署檢察官偵查起訴。
    理  由
壹、程序部分：
一、按被告以外之人於偵查中向檢察官所為之陳述，除顯有不可
    信之情況者外，得為證據，又被告以外之人於檢察事務官、
    司法警察官或司法警察調查中所為之陳述，與審判中不符時
    ，其先前之陳述具有較可信之特別情況，且為證明犯罪事實
    存否所必要者，得為證據，被告以外之人於審判外之陳述，
    雖不符前四條之規定，而經當事人於審判程序同意作為證據
    ，法院審酌該言詞陳述或書面陳述作成時之情況，認為適當
    者，亦得為證據，當事人、代理人或辯護人於法院調查證據
    時，知有第１５９條第１項不得為證據之情形，而未於言詞
    辯論終結前聲明異議者，視為有前項之同意，刑事訴訟法第
    １５９條之１第２項、第１５９條之２及第１５９條之５分
    別定有明文。本件證人陳妙雪之警訊，業經檢察官９３年１
    ０月１３日勘驗錄音帶，核與警訊筆錄所述相符，有勘驗筆
    錄在卷可稽（偵卷第４１頁至第４５頁），上開筆錄及陳妙
    雪於檢察官偵訊時之陳述，雖係被告以外之人於審判外之陳
    述，惟並無顯有不可信之情況，且檢察官、被告甲○○於本
    件言詞辯論終結前對其證據能力並未聲明異議，有本院９４
    年６月７日審判筆錄在卷可稽，依前開規定所示，證人陳妙
    雪於警、偵訊時之陳述及其他經本院調查之證據，自得為證
    據，核先敘明。
貳、實體部分：
一、訊之被告甲○○否認向陳妙雪收取８百元，並辯稱：扣案之
    Ｋ他命係當日其向舞廳的藥頭購得，１瓶８百元，於警訊陳
    述同年８月５日購入係亂講，當日其與８、９人一起至舞廳
    跳舞，一起購買Ｋ他命，買Ｋ他命是要自己施用，因其站立
    之位置較接近藥頭，故藥頭將毒品全部交給伊，由其先保管
    。陳妙雪係舞廳搭訕認識，當時其請陳妙雪施用Ｋ他命，她
    不要，並問１瓶多少錢，其表示購買８百元，陳妙雪要給錢
    ，但其並未向陳妙雪收取任何之金錢云云。經查：
１、被告於前述時間、地點以１瓶８百元之價格向不詳姓名男子
    購得扣案之Ｋ他命９瓶，並於陳妙雪向其詢問有無認識之藥
    頭之際，詢問陳妙雪之姓名，並表示要請陳妙雪施用毒品，
    業經被告於檢察官偵訊、原審調查及本院審理時坦承在卷（
    偵卷第３９頁、原審卷第１５頁、本院９４年６月７日審判
    筆錄）。且扣案之９瓶粉末，附表編號１註明係「陳映雪」
    ，編號２至編號４係被告身上查獲，經送藥管局鑑定結果，
    均含第三級毒品Ｋ他命成分，有藥管局９３年１０月４日管
    檢字第０９３０００８９１７號檢驗成績書一份在卷可稽（
    偵卷第４７頁、第４８頁），堪認當天查獲之粉末，係第三
    級毒品Ｋ他命無訛。
２、證人陳妙雪於檢察官偵訊時證稱：９３年８月２０日凌晨警
    員在「獅子王舞廳」發現其身旁地上之１瓶Ｋ他命係其所有
    ，向一位陌生人買的，警察於該日凌晨１時２０分查獲時，
    其正在買，1瓶８百元，錢已經交付對方，一拿到Ｋ他命，
    警察就過來等語（偵卷第２９頁），復參酌證人陳妙雪於檢
    察官訊問案發時警員有無出手打人之情形，其稱陌生人（即
    被告）否認，警察就打他，之後他就承認等語（偵卷第３０
    頁），為有利於被告之陳述，顯示其先前有關為警查獲之Ｋ
    他命１瓶係其以８百元向被告購買，錢已交付被告等陳述，
    應無不實之情。證人賴惠中於本院審理時就其於前開時、地
    查獲被告之情形證稱：那天其進入「獅子王舞廳」之後，看
    見被告與陳妙雪坐在電話間的第１與第２個位置，他們對角
    那邊的門口還有１張椅子，其即坐在該處觀察，因被告是其
    上次抓到的甲○○，其即就坐在距離他們３步的地方觀察，
    後來看到被告拿１瓶Ｋ他命給陳妙雪，然後陳妙雪就把Ｋ他
    命灑在手背上用鼻子吸食，還跟被告講說不純，其知那應該
    是毒品，就聯絡偵查員林錦昌過來支援，在林錦昌還沒有到
    現場之前，就看到陳妙雪拿１張１千元紙鈔給被告，被告有
    收下，其有看到被告找錢給陳妙雪，但是找多少錢不清楚，
    當時林錦昌就到了，其跟林錦昌比說這是在販賣毒品。即上
    前先出示證件給被告看，並表明身分，便請林錦昌先控制陳
    妙雪，交易的那瓶Ｋ他命在陳妙雪那邊找到等語（原審卷第
    １７２頁、第１７３頁），參諸證人賴惠中所述於案發時、
    地監視被告與陳妙雪互動所見之情形，核與證人陳妙雪上開
    檢察官偵訊時之陳述大致相符，亦足以證明證人陳妙雪案發
    時確曾向被告詢問Ｋ他命價格，被告答覆並交付Ｋ他命１瓶
    ，證人陳妙雪則付錢予被告，證人賴惠中等隨即上前逮捕，
    證人陳妙雪立即將取得之Ｋ他命丟棄地上等情屬實，被告辯
    稱未向陳妙雪收取８百元云云，並不可取。
３、證人陳妙雪嗣於原審作證時稱：９３年８月２０日凌晨其去
    「獅子王舞廳」跳舞，其走過去問被告該處哪裡有賣藥，被
    告表示其有毒品，但他不賣，但如果其要的話可以請其施用
    ，但要告訴被告其名字，認識一下交個朋友，其稱與被告不
    識且有錢向被告買，其就拿錢要給他，被告說不用，．．被
    告沒有Ｋ他命多少錢，他沒有收錢，．．（Ｋ他命）被告已
    經給伊，其正要還他，Ｋ他命剛好在被告手上，警察就過來
    ，被告就把Ｋ他命丟在地上。警訊所述是警察叫其那樣說，
    比較沒事；檢察官訊問時，是其怕會有事情。．．被告說『
    不要賣，他想認識我』等語（原審卷第１６２頁至第１７０
    頁），此次證人陳妙雪更仔細陳述，其向被告詢問何處有賣
    毒品，被告回覆告知其姓名，彼此作朋友，其可以請證人陳
    妙雪施用毒品，證人陳妙雪以不認識被告，且有錢足資購買
    ，不接受並表明購買之意願，經核證人陳妙雪此部分之陳述
    ，尚不違人情之常，並與被告所述相符，尚堪採信。至於證
    人陳妙雪此次改稱被告未告訴其Ｋ他命多少錢，其要拿８百
    元給被告，但被告不收，其又將Ｋ他命還被告，適警察過來
    之陳述部分，依證人陳妙雪稱被告未告知Ｋ他命多少錢，其
    豈會知道要拿８百元給被告，且被告於原審即供稱：陳妙雪
    曾問Ｋ他命之價格，其答稱（１瓶）８百元等情（偵卷第３
    ９頁、原審卷第１２頁、第１７９頁），與證人陳妙雪上開
    陳述否認其有詢問被告Ｋ他命之價格及被告有答覆有關價格
    之事不符，是證人陳妙雪此部分翻異之前其於檢察官偵訊時
    之證述，既不合情理，亦與被告自白不符，不足採信。
４、按所謂販賣禁藥行為，須以營利之意思而販入或賣出，方足
    構成。倘於有償讓與他人之初，係基於營利之意思，並已著
    手實施，而因故無法高於購入原價出售，最後不得不以原價
    或低於原價讓與他人時，仍屬販賣行為。苟始終無營利之意
    思，縱以原價或低於原價有償讓與他人，即難謂為販賣行為
    ，僅得以轉讓禁藥罪論處，有最高法院９１年台上字第１４
    ４３號判決意旨可資參照。（１）被告自白購買Ｋ他命係欲
    供自己施用（偵卷第７頁、第３９頁），被告復稱扣案之Ｋ
    他命係其與同去之「小奇」等８、９人合資購買，藥頭拿１
    袋１０支，並取走其中１支，將其中９支交給伊，其朋友表
    示等一下再發，其中幾個朋友去詢問包廂時，其與另３名朋
    友在舞廳打電話處等候聯絡未到的朋友，在等候時正好踫到
    陳妙雪在詢問藥頭等語（原審卷第１３頁），而據證人即警
    員賴惠中稱其監控時該打電話處有１０幾個人，在監控被告
    ２０餘分鐘時段並未看見被告與他人交易毒品等語（原審卷
    第１９５頁、第１９６頁），是以證人賴惠中陳述在舞廳打
    電話處之人員聚集情形，尚難排除被告所述扣案毒品係朋友
    合買，購得毒品後與３位友人在該處等候並聯絡未到之友人
    之真實性，且如被告係帶毒品前往該處販毒，何以於警察監
    控被告２０餘分鐘內，均未見被告有毒品交易之情事。而扣
    案附表之Ｋ他命合計毛重雖有１５點８４０公克，然此重量
    係包含９個塑膠瓶之重量，其實被告身上持有之毒品Ｋ他命
    之數量不多。況被告係稱向不詳姓名之人購買Ｋ他命，則被
    告以８百元賣予陳妙雪，究可圖多少利益，洵無從查證，是
    並無證據堪認被告購入毒品Ｋ他命係基於意圖營利之意思。
    雖檢察官爭執扣案附表之毒品Ｋ他命包裝、外觀、成份均不
    盡相同，顯然非被告所稱同批購入，惟藥頭之毒品來源，可
    能非只一途，非當然同一藥頭販賣之毒品其外觀、包裝、成
    份，即當然一致，此外亦無證據堪認被告非同一次購入扣案
    附表之毒品，自難認被告陳述其係案發當晚在上開舞廳一次
    購入扣案之毒品係屬不實，附此敘明。（２）又被告始終陳
    述不認識陳妙雪（偵卷第９頁、第３０頁、第４０頁），證
    人陳妙雪亦證稱不認識被告，與被告無任何關係，案發當天
    第一次見到被告等語（偵卷第１２頁背面、第３０頁、原審
    卷第１６５頁），且證人陳妙雪更證稱其沒有吸食或服用過
    毒品，其沒有施用Ｋ他命之習慣，買Ｋ他命係好奇想施用等
    語（偵卷第１２頁背面、第３０頁、原審卷第１６２頁），
    依證人陳妙雪所述，其未曾施用毒品，當無購毒管道，案發
    當日其係臨時起意詢問被告何處可以買藥，並非早與被告有
    認識曾有毒品交易經驗而找上被告；又案發當日亦非被告主
    動探詢陳妙雪是否購買毒品，如被告當日係在該處欲販賣毒
    品，豈會未主動探詢陳妙雪是否購買毒品？反於陳妙雪詢問
    何處可以購毒時，表示可以請陳妙雪施用，並探詢陳妙雪姓
    名，經陳妙雪以不相熟可以自行購買，始以相同之８百元購
    入價格出售其毒品Ｋ他命，顯然被告並非基於營利意圖而將
    毒品賣予陳妙雪。而其向陳妙雪示好願無償請其施用毒品，
    藉機向陳妙雪搭訕，經陳妙雪婉拒後，搭訕未成，而以購入
    之８百元價格轉賣Ｋ他命予陳妙雪，亦與經驗法則無違。（
    ３）又扣案雖有７千８百元，除其中８百元係證人陳妙雪交
    付被告外，其餘之７千元亦無法證明係被告販毒所得，是綜
    上，被告雖以８百元價格出售毒品Ｋ他命１瓶予陳妙雪，然
    無法證明被告係基於營利之意思為之，尚難認被告係意圖營
    利販賣毒品Ｋ他命。
５、綜上所述，被告上開所辯不足採，被告於前述時間、地點，
    非基於營利之意圖，以１瓶８百元之代價轉讓毒品Ｋ他命１
    瓶予證人陳妙雪之犯行，事證明確，堪予認定，應依法論科
    。
二、核被告所為，係犯毒品危害防制條例第８條第３項之轉讓第
    三級毒品罪。公訴意旨認被告所為係犯同條例第４條第３項
    之販賣第三級毒品罪嫌，尚有未洽。惟其基本社會事實同一
    ，爰變更檢察之起訴法條。再本件被告轉讓予證人陳妙雪之
    Ｋ他命１瓶，其毛重為１．５７４公克，已如前述，並未達
    行政院依前開條例第８條第４項規定訂定之數量２０公克，
    故本件並無依該條項規定加重其刑之情形，併此說明。
三、原審認被告事證明確，予以論罪科刑固非無見。惟查本件扣
    案之粉末係毒品危害防制條例第２條第２項第３款規定之第
    三級毒品Ｋ他命。該條例雖無處罰單純持有第三級毒品之規
    定，惟Ｋ他命既屬第三級毒品，且依該條例之規定，凡製造
　  、運輸、販賣、引誘他人吸用及轉讓第三級毒品者，均有處
    罰明文，同條例第１１條之１規定，無正當理由，不得持有
    ，足證本件扣案之第三級Ｋ他命，應屬違禁物甚明，有最高
    法院９０年度台非字第１２１號、９２年度台非字第１３８
    號判決可資參照。是本件扣案之附表編號１之第三級毒品Ｋ
    他命應依刑法第３８條第１項第１款之規定沒收，原審以附
    表編號１之物雖係被告犯罪所用之物，惟已轉讓予證人陳妙
    雪，非被告所有，且係第三級毒品，不得依毒品危害防制條
    例第１８條第１項前段及同條例第１９條第１項規定諭知沒
    收（銷燬），而未另依刑法上開規定諭知沒收，尚有未洽。
    檢察官上訴認被告涉嫌販賣第三級毒品，雖無理由，惟原判
    決既有上開不當之處，自應由本院撤銷改判。爰審酌被告犯
    罪之動機、目的、手段、轉讓毒品之數量、行為助長毒品泛
    濫、犯罪後一再飾詞卸責態度不佳等一切情狀，量處有期徒
    刑１年。
四、扣案附表編號１塑膠瓶內之毒品Ｋ他命，雖已轉讓予證人陳
    妙雪，非被告所有，惟係違禁物，俱如前述，應依刑法第３
    ８條第１項第１款之規定諭知沒收（按毒品危害防制條例第
    １８條第１項前段僅規定查獲之第一級毒品、第二級毒品沒
    收銷燬；同條中段規定，查獲之第三、四級毒品，無正當理
    由而擅自持有者，「沒入」銷燬，就第三級毒品未規定沒收
    銷燬）。又毒品危害防制條例第１９條第１項雖規定犯同條
    例第４條至第９條之罪，其供犯罪所用或因犯罪所得之財物
    ，均沒收之，但以該物屬被告所有為限，本件附表編號１之
    Ｋ他命，雖係本件被告供犯罪所用之物，惟已轉讓予第三人
    陳妙雪，非被告所有，自不得依該條規定宣告沒收，併此敘
    明。扣案附表編號１包裝毒品Ｋ他命之塑膠瓶１個，已轉讓
    予第三人陳妙雪，非被告所有，爰不諭知沒收。扣案附表編
    號２至編號４之Ｋ他命共８瓶，並非供本件犯罪所用之物，
    與本件被告犯罪無關，爰不諭知沒收銷燬，併此敘明。扣案
    之現金７千８百元其中之８百元，認係被告轉讓前開Ｋ他命
    所得財物，依毒品危害防制條例第１９條第１項規定諭知沒
    收；其餘現金７千元，並無證據證明係被告本件犯罪所得，
    爰不諭知沒收。
據上論斷，應依刑事訴訟法第３６９條第１項前段、第３６４條
、第２９９條第１項前段、第３００條、毒品危害防制條例第８
條第３項、第１９條第１項、刑法第１１條前段、第３８條第１
項第１款，判決如主文。
本案經檢察官柯麗鈴到庭執行職務。
中　　華　　民　　國　　94　　年　　6 　　月　　21　　日
　　　　　　　　　刑事第十六庭  審判長法　官  江國華
　　　　　　　　　　　　　　　　　    法　官  許錦印
　　　　　　　 　 　　　　　　　　　　法　官  杜惠錦
以上正本證明與原本無異。
如不服本判決，應於收受送達後十日內向本院提出上訴書狀，其
未敘述上訴之理由者並得於提起上訴後十日內向本院補提理由書
（均須按他造當事人之人數附繕本）。
                                      書記官  楊秋鈴
中　　華　　民　　國　　94　　年　　6 　　月　　21　　日
  ┌───┬──────┬─────────────┬──────────┐
  │編　號│檢體編號    │ 檢　　體　　外　　觀     │　 數　　　　　量   │
  ├───┼──────┼─────────────┼──────────┤
  │  １  │２２８８    │透明塑膠瓶，內裝灰色粉末  │毛重壹點伍柒肆公克  │
  │      │            │                          │（含塑膠瓶）        │
  ├───┼──────┼─────────────┼──────────┤
  │  ２  │２２８９    │透明塑膠瓶，內裝米黃色粉末│毛重玖點貳壹貳公克  │
  │      │            │                          │（含伍個塑膠瓶）    │
  │      │            │                          │                    │
  ├───┼──────┼─────────────┼──────────┤
  │  ３  │２２９０    │透明塑膠瓶，內裝灰色粉末  │毛重參點參參陸公克  │
  │      │            │                          │（含貳個塑膠瓶）    │
  │      │            │                          │                    │
  ├───┼──────┼─────────────┼──────────┤
  │  ４  │２２９１    │透明塑膠瓶，內裝白色粉末  │毛重壹點柒壹捌公克  │
  │      │            │                          │（含塑膠瓶）        │
  │      │            │                          │                    │
  └───┴──────┴─────────────┴──────────┘
附錄：本案論罪科刑法條全文
毒品危害防制條例第８條第３項
轉讓第 3 級毒品者，處三年以下有期徒刑，得併科新臺幣三十萬
元以下罰金。
